【裁判字號】    99,台上,5991
【裁判日期】    990930
【裁判案由】    違反毒品危害防制條例
【裁判全文】
最高法院刑事判決            九十九年度台上字第五九九一號
上  訴  人  甲○○
選任辯護人  陳樹忍律師（法律扶助律師）
上列上訴人因違反毒品危害防制條例案件，不服台灣高等法院中
華民國九十九年七月二十九日第二審判決（九十九年度上訴字第
二０一二號，起訴案號：台灣桃園地方法院檢察署九十八年度偵
字第一八一八二號），提起上訴，本院判決如下：
    主  文
原判決撤銷，發回台灣高等法院。
    理  由
原判決認定上訴人甲○○有其判決事實欄所載犯行，因而維持第
一審論處上訴人販賣第一級毒品罪刑（計七罪，均累犯，有期徒
刑部分各處有期徒刑八年，應執行有期徒刑十九年六月），駁回
上訴人在第二審之上訴，固非無見。
惟查：(一)、原判決以上訴人犯販賣第一級毒品罪，於偵查及審判
中均自白，進而依修正後毒品危害防制條例第十七條第二項規定
減輕其刑（見原判決第十四頁第六行以下）。然依其判決之記載
，可知上訴人僅就原判決附表一編號1至編號6之販賣第一級毒品
海洛因之犯罪事實於偵查及審判中自白，就同附表編號7 販賣海
洛因予游逸青部分，並無上訴人於偵查及審判中自白之認定或說
明（見原判決第四頁貳、一、第八頁五、）。原判決逕依前開規
定減輕其刑，於法即有違誤。(二)、刑法第七十一條第二項規定，
有二種以上之減輕者，先依較少之數減輕之；同法第六十六條復
規定：「有期徒刑、拘役、罰金減輕者，減輕其刑至二分之一。
但同時有免除其刑之規定者，其減輕得減至三分之二」。原判決
認上訴人有修正後毒品危害防制條例第十七條第一項「犯第四條
至第八條、第十條或第十一條之罪，供出毒品來源，因而查獲其
他正犯或共犯者，減輕或免除其刑」及同條第二項「犯第四條至
第八條之罪於偵查及審判中均自白者，減輕其刑」之減輕原因。
則依刑法第七十一條第二項規定，當先依毒品危害防制條例第十
七條第二項減輕其刑，再依同條例第十七條第一項遞減其刑。然
原判決以較不利於上訴人之順序，先依毒品危害防制條例第十七
條第一項減輕其刑，再依同條例第十七條第二項遞減（見原判決
第十三頁倒數第五行以下，至第十七頁第九行）。即有判決適用
法則不當之違法。(三)、本件上訴人所犯販賣第一級毒品各罪，雖
均為累犯，然該罪之法定刑死刑、無期徒刑部分，依法不得加重
。原判決以上訴人犯本件各罪，供出毒品來源，並因而查獲其他
正犯或共犯，另其於偵查及審判中又均自白犯罪。而販賣第一級
毒品罪之法定最輕本刑為無期徒刑，如上訴人所犯販賣第一級毒
品各罪，先依毒品危害防制條例第十七條第二項減輕其刑，其法
定最輕本刑應減為十五年以上有期徒刑，再依同條例第十七條第
一項遞減其刑，依法得減至三分之二，其法定最輕本刑應減為五
年以上有期徒刑。原判決就上訴人所犯各罪既均諭知有期徒刑八
年，因非屬最低度刑，殊無引用刑法第五十九條之餘地。乃原判
決再適用刑法第五十九條規定酌減其刑後，復為各罪有期徒刑八
年之諭知，亦有適用法則不當之違法。以上或為上訴意旨指摘所
及，或為本院得依職權調查之事項，應認原判決有撤銷發回更審
之原因。
據上論結，應依刑事訴訟法第三百九十七條、第四百零一條，判
決如主文。
中    華    民    國  九十九  年    九    月   三十   日
                      最高法院刑事第五庭
                          審判長法官  陳  正  庸
                                法官  林  瑞  斌
                                法官  王  聰  明
                                法官  謝  靜  恒
                                法官  段  景  榕
本件正本證明與原本無異
                                      書  記  官
中    華    民    國  九十九  年    十    月    五    日
                                                    Ｍ

司法院資訊處製作；財團法人民間司法改革基金會備份。
